臺灣高等法院刑事判決　　　　　　　　100年度上易字第442號
上　訴　人
即　被　告　陳銘坤
上列上訴人因詐欺案件，不服臺灣臺北地方法院99年度易字第30
58號，中華民國99年12月31日第一審判決（起訴案號：臺灣臺北
地方法院檢察署99年度偵字第20560號、20901號、21058號暨移
送併辦：臺灣臺南地方法院檢察署99年度偵字第16144號），提
起上訴，本院判決如下：
    主  文
上訴駁回。
    事實及理由
一、本案經本院審理結果，認原判決以被告所為，係犯刑法第30
    條第1項前段、第339條第1項幫助詐欺取財罪。審酌一切情
    狀，量處被告有期徒刑5 月，並依刑法第41條第1項前段規
    定，諭知易科罰金之折算標準。核其認事用法及量刑均無不
    當，應予維持，並引用原判決（如附件）記載之事實、證據
    及理由。
二、被告上訴略以：伊向土城廣福派出所報失竊時係稱，郵局行
    員稱伊失竊之郵局存摺已成警示帳戶，要伊去報案，受理報
    案之吳峰吉警員則向伊表示，若成警示帳戶，不受理報失竊
    只能以涉嫌人做筆錄，伊記得伊於99年7月10日左右載父親
    至醫院取藥，回來後將車停於車庫，直至同月22日未曾用車
    ，車庫內前有監視器僅有嚇阻作用，並無錄影功能，車庫亦
    無管理員，故車庫內之車輛經常遭竊。管委會把之前住戶遭
    竊後，自監視器內拍得之可疑人照片張貼在各樓層出入口，
    請大家留意云云。
三、原審認被告基於幫助他人詐欺取財之犯意，於民國（下同）
    99年7月19日前之某日時，在不詳地點、不詳代價，將自身
    所有臺灣土地銀行萬華分行帳號000000000000號（下稱土地
    銀行帳戶）及莒光郵局帳號：00000000000000號（下稱郵局
    帳戶）之存摺、金融卡、密碼及印章，交與詐欺集團真實姓
    名、年籍均不詳之成年成員。嗣同詐騙集團中之成員，共同
    基於意圖為自己不法所有之犯意聯絡，對被害人劉美華、王
    淑鳳、盧耘億、黃良成、李玉萍等五人為詐騙行為，致渠等
    陷於錯誤而交付財物，被告雖辯稱，上開郵局、土地銀行帳
    戶存摺、金融卡、印章，係置於汽車、機車置物箱內遭竊云
    云。惟查：
  (一)被告就其所有之3本存摺、金融卡（即本案之土地銀行、郵
    局存摺及另一本第一銀行存摺）遺失時間、情形，究竟是3
    本一起遺失或分別遺失？遺失時間為7月21日或22日？於警
    、偵詢、原審審理時供述不相一致，且如被告所言帳戶內沒
    有什麼錢，或非平日常使用，何需將帳戶存摺、金融卡及印
    章一併置放於極易遭竊之汽車或機車置物箱，而不妥善保管
    存放於自家住宅，又其於發現3本帳戶存摺、金融卡及印章
    失竊後，未立即向警方報案，或向銀行辦理掛失，以防止他
    人盜領存款或帳戶遭冒用。況且被告所稱遭竊時間與做筆錄
    時間有一段時間，是被告前後供述矛盾歧異，失竊後亦未立
    即向警方報案、掛失止付，有悖於一般人管理金融帳戶之常
    情，可徵其辯稱失竊云云，係狡卸之詞，無足採信。
  (二)至被告另辯稱其所有存摺、金融卡之取款密碼均相同，且載
    於郵局存摺上，係俾讓母親及妹妹幫忙取款云云，所述情節
    與證人即被告父親陳添盛於偵查中具結所證：汽車跟機車均
    係兒子（即被告）使用，太太及其他小孩也不會使用，他（
    即被告）沒有將帳戶交給我配偶使用幫忙提款用過等語（見
    21058號偵卷第53至55頁），有明顯差異，倘依被告所稱，
    平時有要求母親、妹妹提款需求，理應將存摺、金融卡、印
    章置放家中即可，且平時母親、妹妹均不會使用車輛，密碼
    部分亦可記載他處存放家中，或要求母親、妹妹牢記密碼，
    無將密碼明載存摺上，存放汽機車置物箱一處之必要，自陷
    該等物品失竊後任由他人使用之風險，被告辯解不符經驗法
    則，洵非可採。
  (三)再衡之詐欺正犯為避免自金融機構帳戶之來源回溯追查其身
    分，多使用他人之金融機構帳戶供被害人匯款及取贓，倘若
    使用遺失或遭竊之金融帳戶，將會發生失竊帳戶所有人向警
    方報案、向金融機構掛失止付，致無法順利取得贓款風險，
    而有意利用他人帳戶作為詐騙工具之人，當無可能選擇一個
    隨時可能遭真正存款戶掛失而無法使用之帳戶，再輔以現今
    社會，確實存有不少為貪圖小利而出售自己帳戶供他人使用
    之人，詐欺正犯僅需支付少許金錢，即可完全操控而無虞遭
    掛失風險之他人帳戶，實無明知係他人所遺失或遭竊之金融
    機構帳戶，仍以之供作詐得款項匯入之用之可能，詐欺正犯
    絕無可能將詐騙成否之關鍵置於如此不確定境地。且苟非意
    在將該存款帳戶作為犯罪之不法目的或掩飾真實身分，實無
    蒐集他人存款帳戶提款卡之必要。且近來網路購物詐欺，或
    以各種理由撥打電話至一般民眾行動電話或住家，假冒網路
    購物賣家員工謊稱轉帳、分期付款方式有問題等方式詐欺取
    財之犯罪類型層出不窮，而該等犯罪，多數均利用人頭帳戶
    作為出入帳戶，已經媒體廣為披載，被告係成年人，智力成
    熟有高職專科學歷，為有相當社會及工作經歷之人，對此應
    知之甚詳，而竟仍將郵局、銀行存摺、金融卡、密碼及印章
    交付不詳人士使用，則其帳戶將被利用為犯詐欺取財罪出入
    帳戶使用，當為被告所能預見，且其發生並未違反被告本意
    。而認被告確有提供其所有之郵局、土地銀行帳戶存摺、金
    融卡、密碼及印章，之幫助詐欺取財罪之不確定故意與行為
    等情，業據原審論述綦詳。
四、被告上訴雖稱，向警報案但警以伊帳戶業經警示，而以犯罪
    嫌疑人身分為伊製作筆錄云云，惟查，證人吳峰吉於本院審
    理時證稱：99年7月26日下午，被告來廣福派出所報案，說
    他的帳戶被警示，我們有詐欺專線查詢，發覺他講的帳戶被
    警示掉，我們要調卷，但是沒有辦法馬上傳真過來，所以我
    和他約27日中午過來作筆錄。被告報案時說他的帳號被警示
    ，另外他說他打電話去郵局掛失的時候，郵局說他的帳戶被
    警示掉了。當時被告來報案，在27日作筆錄的時候，他說他
    的帳戶、存摺、印章，放在他使用的交通工具裡面遺失。被
    告於26日沒有說他的存摺、金融卡等等失竊，只有說他的帳
    戶被警示。我們受理詐欺案件，如果是警示帳戶，都先列為
    嫌疑人等語（見本院審判筆錄第3至4頁）。而依被告所供，
    伊至遲於99年7月22日即已發現伊之郵局、土地銀行、第一
    銀行之存摺遺失，卻於同年月26日始向警表示要報案，並於
    警詢中供承：7月22日發現郵局、第一銀行存摺、金融卡、
    印章不見，就打電話至郵局要掛失，發現帳戶警示，當時未
    立即向警方報案。土地銀行存摺、金融卡、印章於7月22日
    發現失竊，未向銀行掛失、沒有報案等語（見21058號偵卷
    第6頁正背面）。顯見被告就其上開存摺、金融卡、印章遺
    失之事並不在意，況被告上訴自承，伊住處車庫安全措施不
    佳，常有失竊情事，被告明知上情，卻仍將重要之存摺、印
    章、金融卡置於車內置物箱，且於知悉遺失後未之立即向銀
    行失或向警報案，自與常情相違。是被告縱於帳戶遭警示後
    始向警報案，亦無從為其有利之認定，上訴所辯各節仍無可
    採，空言否認犯行，核無理由。
據上論斷，應依刑事訴訟法第368條、第373條，判決如主文。
本案經檢察官劉斐玲到庭執行職務。
中    華    民    國   100    年    3     月    29    日
                  刑事第十六庭審判長法  官   陳晴教
                                    法  官   吳啟民
                                    法  官   王敏慧
以上正本證明與原本無異。
不得上訴。
                                    書記官   丁淑蘭
中    華    民    國   100    年    3     月    29    日
附錄：本案論罪科刑法條全文
中華民國刑法第339條
（普通詐欺罪）
意圖為自己或第三人不法之所有，以詐術使人將本人或第三人之
物交付者，處 5 年以下有期徒刑、拘役或科或併科 1 千元以下
罰金。
以前項方法得財產上不法之利益或使第三人得之者，亦同。
前二項之未遂犯罰之。